【裁判字號】    99,易,101
【裁判日期】    991022
【裁判案由】    詐欺等
【裁判全文】
臺灣花蓮地方法院刑事判決               99年度易字第101號
公  訴  人  臺灣花蓮地方法院檢察署檢察官
被      告  乙○○
上列被告因詐欺等案件，經檢察官提起公訴（98年度偵字第3747
號），被告於準備程序中就被訴事實為有罪之陳述，經告知被告
簡式審判程序之旨，並聽取當事人之意見後，本院合議庭裁定由
受命法官獨任進行簡式審判程序，判決如下：
    主      文
乙○○共同犯行使使公務員登載不實文書罪，貳罪，均累犯，各
處有期徒刑陸月，如易科罰金，均以新臺幣壹仟元折算壹日；各
減為有期徒刑參月，如易科罰金，均以新臺幣壹仟元折算壹日。
又幫助犯詐欺取財罪，累犯，處有期徒刑肆月，如易科罰金，以
新臺幣壹仟元折算壹日。應執行有期徒刑捌月，如易科罰金，以
新臺幣壹仟元折算壹日。
    事      實
一、乙○○於民國94年間因公共危險案件，經本院判處有期徒刑
    3月確定，嗣於94年12月1日縮短刑期執行完畢。猶不知悛悔
    ，明知其無資力，亦無實際經營鑫仁企業社之業務，更非鑫
    仁企業社之實際負責人，竟於95年間某時與姓名年籍不詳之
    詐欺集團成年男子，共同基於使公務員登載不實之犯意聯絡
    ，由乙○○提供身分證及健保卡，交由該詐欺集團成員出面
    虛設行號，並填寫相關申請文件，以經營國際貿易業、電子
    材料零售業、電子材料批發業、食品什貨批發業、食品什貨
    、飲料零售業之不實事項，向臺北市政府提出申請設立鑫仁
    企業社，使承辦公務員將此不實事項登載於職務上所掌公文
    書，而發給北市商一字第09505851號營利事業登記證及營利
    事業登記卡，足以生損害於主管機關臺北市政府對於營利事
    業登記之正確性。又乙○○明知支票具有代替現金交易及轉
    讓流通之性質，而渠毫無資力，鑫仁企業社亦無真正營業之
    事實，無論是其個人或鑫仁企業社所簽發之支票亦無兌現可
    能性，為俗稱「芭樂票」之空頭支票，若第三人持此支票向
    他人調現或資為付款工具，將致使他人誤信該支票係合法管
    道取得，誤信有兌現可能，而為財物之給付或為勞務之提供
    ，來日支票不獲兌現將受有損害，竟仍分別基於幫助詐欺及
    行使明知為不實事項而使公務員登載於職務上公文書之犯意
    ，先後申請下列支票帳戶：(一)於95年7月13 日持前揭鑫仁
    企業社之營利事業登記證、登記卡及其身分證、健保卡，以
    鑫仁企業社名義，向華南商業銀行南內湖分行申請開立帳號
    00000000000號支票帳戶，並請領支票使用；(二)於95年7月
    18日持前揭鑫仁企業社之營利事業登記證、登記卡及其身分
    證、健保卡，以鑫仁企業社名義，向聯邦商業銀行內湖分行
    申請開立帳號000000000000號支票帳戶，並請領支票使用後
    ，將上開銀行支票提供姓名年籍不詳之成年男子使用。嗣莊
    瑞豐（另經臺灣高雄地方法院檢察署偵查中）輾轉自某年籍
    姓名不詳之成年男子處，取得上述華南商業銀行支票，發票
    日各為97年5月30日、面額分別為新臺幣（下同）86,000 元
    及98,600元二張後，於96年年底某日即意圖為自己不法所有
    之犯意，持上述華南商業銀行支票二張交付甲○○，用以作
    為支付購車及修車費用，甲○○不疑有他遂收受之，其後屆
    期將該二張支票提示（乙○○幫助詐欺行為至此時方完成）
    ，卻因存款不足及拒絕往來而遭退票，甲○○始知受騙，遂
    報警後循線得知上情。
二、案經甲○○訴由高雄市政府警察局前鎮分局報請臺灣高雄地
    方法院檢察署檢察官偵查後，呈請臺灣高等法院檢察署令轉
    臺灣花蓮地方法院檢察署偵查起訴。
    理      由
一、訊據被告乙○○坦承上情不諱，核與證人甲○○於警詢及偵
    查中所證述之情節相符，復有系爭二張支票、退票理由單影
    本（見臺灣高雄地方法院檢察署98年度偵緝字第455號卷第5
    4頁正反面）、華南商業銀行南內湖分行97年10月24 日（97
    ）華南內湖存字第119 號函附之查詢申請單、存款往來明細
    表、臺北市政府營利事業登記證、登記事項卡、支票存款往
    來約定書、支票存款開戶申請書、財團法人金融聯合徵信中
    心、被告身分證正反面、健保卡（分見臺灣高雄地方法院檢
    察署97年度偵字第29501號卷第150-157頁）、聯邦商業銀行
    內湖分行97年11月3日（97）聯內湖字第0162 號函附之申請
    書、臺北市政府營利事業登記證、登記事項卡、客戶基本資
    料、被告身分證正反面、健保卡正反面、存款印鑑卡、對帳
    單、領用記錄查詢單（分見臺灣高雄地方法院檢察署97年度
    偵字第29501號卷第168-180頁）在卷可稽，足認被告之自白
    與事實相符，應堪信為真實。是本件事證已臻明確，被告犯
    行洵堪認定，自應依法論科。
二、核被告所為，係犯刑法第216條、第214條之行使明知為不實
    事項而使公務員登載於職務上公文書罪二罪及刑法第30條第
    1項前段、第339 條第1項之幫助詐欺罪一罪。被告所犯虛設
    鑫仁企業社營業之不實事項，使公務員登載於職務上所掌之
    公文書並據以核發相關文件復持以行使者，其使公務員登載
    不實之低度行為應為其後之持以行使之高度行為所吸收，不
    另論罪。被告與姓名年籍不詳之成年男子間，就上開行使使
    公務員登載不實文書之犯行間，均有犯意聯絡及行為分擔，
    為共同正犯。又被告所犯前揭三罪間，犯意個別，行為互殊
    ，應予分論併罰。另被告有前揭所述科刑執行紀錄，其於 5
    年以內再犯本件有期徒刑以上之罪，為累犯，依刑法第47條
    第1 項規定加重其刑。又被告所犯上述幫助詐欺犯行，斟酌
    其犯罪情節，依刑法第30條第2 項規定，減輕其刑，且依法
    就此部分先加後減之。爰審酌被告不顧政府長期大力查緝詐
    騙集團，宣導民眾勿因提供個人資料而成為詐騙犯罪集團之
    幫兇，仍貪圖小利恣意為之，造成被害人之金錢損失，亦因
    此擾亂票據金融交易秩序，犯罪所造成之損害非輕，然犯後
    終能坦承犯行，態度尚可，暨其素行、犯罪之動機、目的、
    手段等一切情狀，量處如主文所示之刑，並諭知易科罰金折
    算標準。又查被告所犯行使使公務員登載不實罪二罪之時間
    ，均係在96年4月24日以前，所犯上開之罪，合於中華民國9
    6年罪犯減刑條例第2條第1項第3款所規定之減刑條件，應依
    該條例之規定減其宣告刑之2分之1，故均減為有期徒刑3 月
    ，並定其易科罰金之折算標準，另定其應執行之刑與諭知易
    科罰金之折算標準。被告前於97年12月26日方經臺灣高雄地
    方法院檢察署檢察官通緝在案，此有該署通緝書1 件在卷可
    稽，亦即係於前開減刑條例公布施行（96年7月16 日）後方
    遭通緝並緝獲，自無該減刑條例第5 條之適用，仍應予以減
    刑，附此敘明。
據上論結，應依刑事訴訟法第第273條之1第1項、299條第1 項前
段，刑法第28條、第216條、第214條、第30條第1項前段、第339
條第1項、第47條第1項、第41條第1項前段、第8項、第51 條第5
款，刑法施行法第1條之1第1項、第2項前段，中華民國96年罪犯
減刑條例第2條第1項第3 款、第7條、第9條，逕以簡易判決處刑
如主文。
本案經檢察官陳玫琪到庭執行職務。
中    華    民    國    99    年    10    月    22    日
                  刑事第一庭     法  官 劉柏駿
以上正本證明與原本無異。
如不服本判決應於收受送達後10日內向本院提出上訴書狀，並應
敘述具體理由。其未敘述上訴理由者，應於上訴期間屆滿後20日
內向本院補提理由書(均須按他造當事人之人數附繕本)「切勿逕
送上級法院」。告訴人或被害人如對於本判決不服者，應具備理
由請求檢察官上訴，其上訴期間之計算係以檢察官收受判決正本
之日期為準。
中    華    民    國    99    年    10    月    22    日
                                 書記官
附錄本案論罪科刑法條全文
中華民國刑法第214條
（使公務員登載不實罪）
明知為不實之事項，而使公務員登載於職務上所掌之公文書，足
以生損害於公眾或他人者，處 3 年以下有期徒刑、拘役或 5 百
元以下罰金。
中華民國刑法第216條
（行使偽造變造或登載不實之文書罪）
行使第 210 條至第 215 條之文書者，依偽造、變造文書或登載
不實事項或使登載不實事項之規定處斷。
中華民國刑法第339條
（普通詐欺罪）
意圖為自己或第三人不法之所有，以詐術使人將本人或第三人之
物交付者，處 5 年以下有期徒刑、拘役或科或併科 1 千元以下
罰金。
以前項方法得財產上不法之利益或使第三人得之者，亦同。
前二項之未遂犯罰之。

司法院資訊處製作；財團法人民間司法改革基金會備份。
